臺灣新北地方法院民事判決
111年度勞簡字第41號
原      告  台新國際商業銀行股份有限公司


法定代理人  吳東亮  
訴訟代理人  馬立齡  
被      告  林保興  

訴訟代理人  戴英妃律師
上列當事人間請求請求損害賠償事件，經本院於民國111年6月6
日言詞辯論終結，判決如下：
    主  文
原告之訴及假執行之聲請均駁回。
訴訟費用由原告負擔。
    事實及理由
一、原告主張：
  ㈠被告自民國（下同）93年12月16日至97年12月1日期間受僱於
    原告新莊分行擔任理財專員，其於95年11月間向客戶蘇怡如
    招攬統一安聯人壽新卓越變額萬能壽險時，明知身為金融從
    業人員，須遵循相關金融法規及原告相關作業規約，卻以未
    經保險公司同意之試算表及建議書提供予蘇怡如，甚至保證
    獲利6%，且於其提供之建議書中提及「95/11/07這天開始有
    了這樣的存錢計畫，並且在存錢的過程中」、「96/01/10開
    始可以存錢了」及「多存多領、少存少領」等令人誤認系爭
    保單為存款等語。被告明知保險商品並非存款，卻仍以不當
    方法為招攬，其所提供資料明顯已造成蘇怡如對系爭保單之
    誤解，且未對客戶明確說明系爭保險之風險。蘇怡如於110
    年3月間向財團法人金融消費評議中心（下稱「評議中心」
    ）申訴，依僱用人應對受僱人執行職務侵害他人權利負連帶
    損害賠償責任而向原告求償，原告經評議中心進行調處後，
    以給付200,000元之條件於110年5月11日與蘇怡如調處成立
    ，且已於110年6月15日付款完畢。
　㈡被告上開不當招攬行為，顯然違背其應負忠實執行僱傭契約
    之義務致蘇怡如向原告求償，使原告負擔損害賠償責任，且
    因被告侵害蘇怡如權益而致原告商譽受損等不利益，同時造
    成原告財產及名譽之損害，被告所為給付即不合僱傭契約之
    本旨，自應負債務不履行及侵權行為之損害賠償責任。爰依
    被告任職同意書及民法第184條、民法第188條第3項、民法
    第226條第1項與民法第227條等規定，請求被告應負200,000
    元之損害賠償責任。
　㈢併聲明：1.被告應給付原告200,000元及自起訴狀繕本送達翌
    日起至清償日止，按年利率百分之5計算之利息。2.原告願
    供擔保，請依職權宣告假執行。
二、被告抗辯：
　㈠被告於推銷系爭保單時清楚告知蘇怡如此為投資型保單，是
    作為投資理財之工具之一，而系爭試算表及建議書僅係被告
    為輔助客戶瞭解保單相關操作方式及給付而製作之參考書面
    ，建議書更是蘇怡如於簽立系爭保單後，向被告表示仍不太
    清楚要如何操作投資標的，被告才應其要求提供建議書，提
    醒客戶一些保單事項，被告並非以建議書作為招攬保單之方
    式。而且當初被告亦提供多種利率之試算表予蘇怡如（4%、
    6%、10%等），斷無蘇怡如所稱有保證獲利6%之情事。
  ㈡依該等書面之記載内容及原告所舉證據，難認被告於該書面
    中或被告持該書面對蘇怡如所為之解釋，有蘇怡如所稱乃為
    系爭保險契約内容之一部，並有「保證獲利6%」之情事，亦
    即要保人蘇怡如與保險人即安聯人壽間，就系爭保險契約之
    權利義務，自應以系爭保險之保險單條款、要保書及其他附
    件所示内容為準，而該等文件中並無記載蘇怡如每月定期繳
    5000元，保證獲利之文字。再者，試算表乃為使客戶瞭解系
    爭保險投資標的於計算年金給付之可能情形而製作之範例參
    考，其内文所載者並無從認定被告有就系爭保險契約投資標
    的之收益或獲利為保證之情事，依一般經驗法則，試算表本
    為供參考之用且有各種版本，並無保證獲利。再者，投資與
    存款概念全然不同，蘇怡如為具一般智識經驗之人，自可理
    解試算表僅為試算供參考、評估之用，斷非保證獲利之書面
    承諾。準此，自難謂被告有何招攬不實或不當之情事。
　㈢原告所舉證據難認被告有以不當之方式招攬系爭保單，被告
    所提之給付應符合債之本旨，並無債務不履行之情事，原告
    此部分之請求並無理由。再者，被告並無侵權行為，且蘇怡
    如與原告所成立之和解内容，亦未載明原告係依僱用人之侵
    權行為規定賠償前開和解金，故原告縱於評議中心調處中因
    與蘇怡如和解而支出和解金，亦不得逕予主張依民法第188
    條第3項規定向被告求償。
　㈣併聲明：1.原告之訴駁回。2.如受不利之判決，被告願供擔
    保請准宣告免為假執行。
三、兩造不爭執之事實：　　
　㈠被告自93年12月16日至97年12月1日期間受僱於原告新莊分 
    行擔任理財專員。
　㈡被告於95年11月間向客戶蘇怡如招攬統一安聯人壽新卓越變
    額萬能壽險，並曾提供試算表及建議書予蘇怡如。
　㈢蘇怡如於110年3月間向財團法人金融消費評議中心申訴，原
    告經評議中心進行調處後，以給付200,000元之條件於110年
    5月11日與蘇怡如調處成立，且已於110年6月15日付款完畢
    。
四、本件爭執點及本院判斷如下：　　
　㈠就原告主張債務不履行部分　
  1.按損害賠償之債，以有損害之發生及有責任原因之事實，並
    二者之間有相當因果關係為成立要件。故原告所主張損害賠
    償之債，如不合於此項成立要件者，即難謂有損害賠償請求
    權存在（最高法院48年台上字第481號判決意旨參照）。
　2.原告主張被告就系爭保單招攬行為違反⑴「保險業務員管理
    規則」第16條、第19條第1項第5款及第17款規定，即保險業
    務員業務員從事保險招攬所用之文宣、廣告、簡介、商品說
    明書及建議書等文書應符合規定，不得就影響要保人或被保
    險人權益之事項為不實之說明或不為說明；亦不得對要保人
    、被保險人或第三人以誇大不實之宣傳、廣告或其他不當之
    方法為招攬；及⑵原告所適用之「台新金融控股股份有限公
    司員工作業規約」（下稱員工作業規約）：壹、交易/作業
    規範一、推廣業務時不得就影響客戶之權利義務事項，作誤
    導或不實之陳述或承謹。參、產品規範十八、業務從業人員
    應詳細向客戶說明並解釋各類型產品，並充份詳實揭露相關
    產品之風險並瞭解客戶風險屬性。伍、其他規範二十二、不
    得於未經核准下，…發出任何文件或證明予客戶，亦不得以
    未經本公司認可…任何形式之廣告，宣傳品為產品之推廣促
    銷。」，即提供未經原告同意之試算表及建議書提供予蘇怡
    如，保證獲利6%，並致蘇怡如誤認系爭保單為存款，且被告
    未對蘇怡如明確說明系爭保險之風險，顯然違背其應負忠實
    執行僱傭契約之義務致蘇怡如向原告求償，使原告負擔損害
    賠償責任等情。
　3.經查，保險契約，應以保險單或暫保單為之，且保險業務員
    之招攬行為僅屬要約引誘，要保人出具要保書向保險人為投
    保之要約行為，必俟保險人承諾承保後，保險契約始得成立
    。本件中，原告所指之試算表及建議書，既未經記載於保單
    內容，也未經統一安聯人壽核准變更，該二份書面內容自非
    屬保險契約之一部分。又依系爭統一安聯人壽新卓越變額萬
    能壽險要保書，安聯人壽同意承保之系爭保單條款（見本院
    調字卷第19-26頁），並無保證每年獲利6%之條款或文字，
    且是由客戶蘇怡如勾選投資標的（共計债券型基金1種、股
    票型基金5種）及分配比例，亦無任何系爭保單為存款用途
    之記載。況且，於系爭要保書第六項要保書附件欄位載明：
    要保人於填寫要保書時，已確實收訖「本保險單條款樣張」
    、「要保書填寫說明」及「商品說明書」無誤，蘇怡如並於
    該欄位簽名（見本院調字卷第23頁），而蘇怡如於簽約時已
    經年滿30歲，具有大學畢業、碩士肄業學歷（參見本院限閱
    卷），為受過高等教育之人，故應認定蘇怡如已明知系爭保
    單性質上為投資型保單無疑。
　4.再者，觀諸系爭要保書第七項第3點聲明事項記載：「要保
    人及被保險人均確實暸解保單投資標的價值不保證最低投資
    收益，統一安聯人壽保險股份有限公司不負責投資標的之盈
    虧」，其下頁面並有蘇怡如之親筆簽名（見本院調字卷第23
    頁）;附件之「重要事項告知書」中，蘇怡如對於雙方權利
    義務、本人已完全了解應繳之費用均予勾選，該告知書一開
    始就清楚記載「本險部分投資標的不保證最低受益，故投資
    標的償值可能因投資標的償值的變動而導致本金損益，本公
    司除善盡善良管理人之注意義務外，不負投資盈虧之責，要
    保人在投保前應審慎評估。」等語（見本院調字卷第24頁）
    ，更足見被告於招攬系爭保單時亦清楚告知蘇怡如此為投資
    型保單，是作為投資理財之工具之一。
　5.被告雖坦承有提供提供多種利率之試算表予蘇怡如（4%、6%
    、10%等）之事實，惟所謂投資型保單是保戶自行選擇投資
    標的，當投資獲利或虧損時，保單的價值就會升降，保戶所
    能拿到的理賠也會增減。保戶必須自負投資盈虧的風險，保
    險公司不會保證獲利或理賠金額。故試算表乃為使客戶瞭解
    系爭保險投資標的於計算年金給付之可能情形而製作之範例
    參考，計算公式所記載者僅為獲利預估值而已。本件中，依
    蘇怡如提出之試算表所載（見本院調字卷第33-35頁、本院
    卷第25頁），並無任何「保證獲利6%」或「保本」之記載，
    自無從認定被告有就系爭保險契約投資標的之收益或獲利為
    保證之情事。
　6.另外，被告亦坦承確有提供蘇怡如建議書之事實，惟依該建
    議書所載（見本院調字卷第36-39頁），該書面是被告於蘇
    怡如簽立系爭保單後，將保單內容作摘要，以方便蘇怡如日
    後掌握重點使用，性質上即非供招攬保險之用。原告雖稱建
    議書上之「存錢」文字會令客戶誤認系爭保單為存款，惟系
    爭保單内容是由蘇怡如選擇投資標的、附件之重要事項告知
    書中已載明本險部分投資標的不保證最低受益，故投資標的
    價值可能因投資標的價值的變動而導致本金損益等語，已如
    前述。故建議書内容「開始可以存錢了，記得在每月9號前
    要存（5000，10000，15000)到台新的戶頭，一直存到105年
    10月、10號之後如仍有資金，可讓它繼續扣款，存入帳戶」
    ，顯然意思為蘇怡如需存錢到系爭保單之扣款帳戶，以利每
    月投資標的之扣款，並非表示系爭保單為存款；且建議書内
    容另載有「每年11月01日要檢視一次保單，視當時情況調整
    1.保障2.保費3.標的物（提醒您1.這個計晝是靠時間降低標
    的物的風險，而您我的任務就是要每年檢視它、做好風險控
    管2.每逢1.4.7.10都會寄明細到聯絡地址）看是否在聖誕或
    農曆年前轉換投資標的…」、「報酬為預估值，時間拉越長
    ，報酬會越接近預估的值」等語，足證被告確有向蘇怡如表
    示系爭保單是規劃作為投資理財工具，需逐年檢視，並做好
    風險控管，報酬僅為預估值，並無表明是存款或保證獲利6%
    之保單。
　7.綜上，被告雖有提供上述試算表及建議書予蘇怡如之事實，
    但依該二份書面所載内容及原告所提出的證據，尚難認定被
    告有以不當方式招攬系爭保單，亦無保證獲利之情形存在。
    換言之，原告雖有給付蘇怡如200,000元之事實（有損害之
    發生），但被告所為並無違背其忠實義務，故原告之損害與
    被告之行為間，二者並無相當因果關係存在。從而，原告所
    主張損害賠償之債，不合於成立要件，無法認定有損害賠償
    請求權存在，原告此部分請求並無理由。
　㈡就原告主張侵權行為部分
　1.按「因故意或過失，不法侵害他人之權利者，負損害賠償責
    任。故意以背於善良風俗之方法，加損害於他人者亦同。違
    反保護他人之法律，致生損害於他人者，負賠償責任。但能
    證明其行為無過失者，不在此限。」民法第184條定有明文
    。又侵權行為之成立，須行為人因故意過失不法侵害他人權
    利，亦即行為人須具備歸責性、違法性，並不法行為與損害
    間有因果關係，始能成立，且主張侵權行為損害賠償請求權
    之人，對於侵權行為之成立要件應負舉證責任（最高法院10
    0年度台上字第328號判決要旨參照）。
　2.再受僱人因執行職務，不法侵害他人之權利者，由僱用人與
    行為人連帶負損害賠償責任；僱用人賠償損害時，對於為侵
    權行為之受僱人，有求償權。民法第188條第1項前段、第3
    項定有明文。所謂受僱人因執行職務不法侵害他人之權利，
    須受僱人之行為在客觀上可認為與執行職務有關，而不法侵
    害他人之權利者始足當之。所稱「不法侵害他人之權利」，
    須具備民法第184條所定一般侵權行為的要件，除該條第1項
    前段外，尚包括第1項後段及第2項。其保護的客體，除權利
    外，尚及於其他利益。僱用人侵權行為是獨立的請求權基礎
    ，其特殊性在於「推定過失」，即僱用人與受僱人所負連帶
    責任之規範結構為：①受僱人之侵權行為，②僱用人之侵權責
    任，③僱用人與受僱人的連帶責任，且僱用人侵權責任的成
    立，須其對受僱人的選任及監督具有過失；此項過失與被害
    人所受損害具有因果關係，二者均由法律推定之。…第3項則
    規定僱用人賠償損害時，不問其賠償情形如何，均得於賠償
    後向受僱人行使求償權，蓋以加害行為係出於受僱人，自不
    能免除責任之意。是僱用人對受僱人行使民法第188條第3項
    雇主求償權之前提，乃是其已依同條第1項僱用人侵權行為
    規定先對被害人負連帶賠償責任者，始足當之（臺灣高等法
    院109年度重上字第958號判決意旨參照）。
　3.由上述規定可知，原告對於被告之求償權是以被告對蘇怡如
    成立侵權行為為前提。惟如前所述，被告雖有提供上述試算
    表及建議書予蘇怡如之事實，但蘇怡如明知系爭保單為投資
    型保單，且被告確有向蘇怡如表示系爭保單是規劃作為投資
    理財工具，需逐年檢視，並做好風險控管，報酬僅為預估值
    ，並無表明是存款或保證獲利6%之保單。故依該二份書面所
    載内容及原告所提出的證據，尚難認定被告有以不當方式招
    攬系爭保單，亦無蘇怡如所指「每年保證獲利6%」之情形存
    在，故原告對蘇怡如並未具備違法性及可責性，也與蘇怡如
    之損害無相當因果關係，即不成立侵權行為。何況，依蘇怡
    如向評議中心提出之評議申請書內容，自陳「之後依指示前
    往台新新莊分行請理專協助評估投資標的，發現原服務理專
    已離職，其他理專互相推託冷漠以待，再次前往依然如此，
    期間歷經金融海嘯卻求助無門，只好於100年5月辦理停止扣
    款」等語（見本院調字卷第28頁），顯見蘇怡如所遭受之投
    資損失，亦非可歸責於被告。
　4.從而，被告對蘇怡如既不成立侵權行為，再參照前述評議申
    請書內容，蘇怡如也非依民法第188條第1項僱用人侵權行為
    之獨立請求權為請求，則不論原告支付和解金予蘇怡如之事
    由為何，難認是因履行僱用人連帶責任所為之賠償，故其依
    民法第188條第3項規定向被告求償，為無理由。
五、綜上所述，原告依任職同意書及民法第184條、第188條第3
    項、第226條第1項與第227條等規定，請求被告應給付原告2
    00,000元及自起訴狀繕本送達翌日起至清償日止，按年利率
    百分之5計算之利息，為無理由，應予駁回。又其既受敗訴
    判決，其假執行之聲請已經失去依據，應併予駁回。
六、本件事證已臻明確，兩造其餘攻擊防禦方法及其餘爭點，核
    與判決結果無涉，爰不一一論述。
七、訴訟費用負擔之依據：民事訴訟法第78條。
中　　華　　民　　國　　111 　年　　6 　　月　　27　　日
                  民事第三庭    法　官　劉以全
以上正本係照原本作成
如對本判決上訴，須於判決送達後20日內向本院提出上訴狀。如
委任律師提起上訴者，應一併繳納上訴審裁判費。
中　　華　　民　　國　　111 　年　　6 　　月　　27　　日
                                書記官　許慧禎